【裁判字號】    99,聲,534
【裁判日期】    990930
【裁判案由】    提存異議
【裁判全文】
臺灣桃園地方法院民事裁定               99年度聲字第534號
異  議  人  乙○○
相  對  人  甲○○
上列異議人與相對人間提存異議事件，異議人對於本院提存所於
民國99年7 月16日以99年度存字第1054號所為准予提存之處分，
聲明異議，本院裁定如下：
    主  文
異議駁回。
    理  由
一、按關係人對於提存所之處分，得於處分通知書送達關係人翌
    日起10日之不變期間內，提出異議。提存所認前項異議有理
    由時，應於10日內變更原處分，並將通知書送達關係人；認
    異議無理由時，應於10日內添具意見書，送請法院裁定之。
    法院認異議為有理由時，應以裁定命提存所為適當之處分，
    認異議為無理由時，應駁回之，提存法第24條、第25條第1
    項分別定有明文。又債權人受領遲延者，清償人得將其給付
    物為債權人提存之；非依債務本旨或向無受領權人所為之清
    償提存，債之關係並不消滅；清償提存，關於提存原因之證
    明文件，無庸附具，民法第326 條、提存法第22條、提存法
    施行細則第20條第5 款後段分別定有明文。故於清償提存，
    提存人僅須主張有提存原因後，即得向提存所為提存，且無
    須附具提存原因之證明文件。提存所於清償人提存時，亦僅
    須就清償人主張之提存原因是否合於提存法第8 條、第9 條
    及其施行細則第3 條規定，為形式上審查即為已足，至提存
    人與受提存人間有無債權、債務關係；提存人之提存是否合
    於債之本旨；提存後，提存人與受領提存人間債之關係是否
    消滅等實體事項，均應依訴訟程序解決，非提存所所得審究
    。
二、本件異議意旨略以：本件相對人於提存時提出台北海南郵局
    第507 號存證信函，主張異議人就債務人陳臣文名下坐落台
    北縣樹林市○○○段土地持分為假扣押執行，因其已與該土
    地其他共有人成立土地買賣，故以利害關係人身份代債務人
    陳臣文清償對異議人之債務云云，此提存原因及事實顯係虛
    偽捏造，實則僅為上開土地之他共有人個別出賣其應有部分
    ，而非依土地法第34條之1 規定為全部土地之出讓；且債務
    人並未委任他共有人代為處分或出賣應有部分之土地；又異
    議人與債務人間亦另有約定之債，須債務人親自為之，不得
    由第三人為清償，此節業經異議人及債務人先後以存證信函
    通知相對人。是以，相對人與債務人間並無任何利害關係存
    在，本件提存與法無據。為此，爰依法提起本件異議等語。
三、經查，本件相對人前以異議人有受領遲延之情事，乃依法向
    本院提存所辦理清償提存，其形式上已依提存法第8 條及第
    9 條之規定，於提存書載明受取權人、提存人及其代理人姓
    名及住所、提存物之名稱種類數量、提存原因及事實，並連
    同提存通知書、台北南海郵局第507 號及第538 號存證信函
    暨其收件回執、土地登記謄本等證明文件提存於本院提存所
    等情，業據本院依職權調取本院提存所99年度存字第1054號
    清償提存事件卷宗查閱屬實，是經核並無不應准許提存之情
    形。本院提存所因之據以准許相對人為本件提存，於法即無
    不合。異議人前揭抗辯事由縱係屬實，亦屬債權人與債務人
    間權利義務之實體爭執事項，應由異議人另行提起訴訟以資
    解決，並非本院提存所得審究。從而，本件異議，揆諸首揭
    法律規定及說明，為無理由，應予駁回。
四、爰裁定如主文。
中    華    民    國    99    年    9     月    30    日
              民事第二庭    法  官  張震武
上列正本證明與原本無異
如不服本裁定應於送達後10日內向本院提出抗告狀，並應繳納抗
告費新臺幣1,000 元。
中    華    民    國    99    年    9     月    30    日
                            書記官  顏伯儒

司法院資訊處製作；財團法人民間司法改革基金會備份。
